【裁判字號】    90,上訴,1262
【裁判日期】    900604
【裁判案由】    違反槍砲彈藥刀械管制條例等
【裁判全文】
臺灣高等法院刑事判決                  九十年度上訴字第一二六二號
    上  訴  人  臺灣桃園地方法院檢察署檢察官
    上  訴  人
    即  被  告  乙○○
右上訴人，因違反槍砲彈藥刀械管制條例案件，不服臺灣桃園地方法院八十九年度訴
字第一四九二號，中華民國八十九年十一月三十日第一審判決（起訴案號：臺灣桃園
地方法院檢察署八十九年度偵字第一三四０、四六二一號）提起上訴，本院判決如左
：
    主      文
上訴駁回。
    事      實
一、乙○○曾於民國八十五年間因違反麻醉藥品管理條例等案件，經原審法院於八十
    五年八月二十八日判處應執行有期徒刑一年六月，於八十六年十二月二十三日執
    行完畢。猶不知悔改，竟於八十九年十一月初某日，在桃園縣中壢市篤行五村三
    九號住處，明知鄧朝彬攜來寄放之國際牌汽車音響一組（含卡匣）、保齡球一個
    、保齡球鞋一雙、高爾夫球桿一枝及車號ＬＳ－六七二八號汽車鑰匙一支，均係
    鄧朝彬竊取所得來源不明之贓物（車主甲○○於八十八年十月三十日二十時許，
    在桃園縣桃園市○○路一０００號前，置於車號ＬＳ－六七二八號自小客車內失
    竊財物），竟基於寄藏贓物之犯意，將前開贓物藏放在篤行五村上址。嗣於八十
    八年十一月三日下午三時四十分許，在篤行五村上址，為桃園縣警察局中壢分局
    文化派出所黃志生警員查獲，並扣得保齡球一個、保齡球鞋一雙、高爾夫球桿一
    枝及車號ＬＳ－六七二八號汽車鑰匙一支。
二、案經桃園縣警察局中壢分局報請台灣桃園地方法院檢察署檢察官偵查起訴。
    理      由
甲、有罪部分：
一、原審訊據被告乙○○固坦承警方於其住處，扣得前開贓物，惟矢口否認有何寄藏
    贓物犯行，辯稱：該批贓物均係蘇挺祥拿來，伊並不知道係鄧朝彬所偷的贓物云
    云。
二、經查：
（一）同案被告劉祖華（已判刑確定）於警訊時供稱：該部汽車音響係鄧朝彬所竊，
      被乙○○要去，後來鄧朝彬又偷一部更好的音響，乙○○將這部汽車音響交給
      伊，乙○○有說係鄧朝彬偷的贓物等語（見八十九年度偵字第一三四０號卷第
      十頁），又於原審審理時亦供稱：伊拿音響時，乙○○、蘇挺祥都在場，是乙
    ○○說音響係鄧朝彬拿來的贓物等語（見原審八十九年十一月十六日審判筆錄
      ），被告乙○○亦於警訊供稱：保齡球及球鞋、高爾夫球桿與汽車鑰匙均係鄧
      朝彬帶來放在伊家裡等語（見同上偵卷第十三頁），而證人即查獲本案之桃園
      縣警察局中壢分局文化派出所黃志生警員於原審審理時證稱：這個案子是先抓
      到劉祖華後，據其供述乙○○家中還有一批比較高級音響，也是鄧朝彬偷的，
      所以再到乙○○家，再查到高爾夫球具、保齡球（鞋）、改造手槍等物，而車
      號ＬＳ－六七二八汽車鑰匙則係掛在乙○○褲頭上，乙○○起初辯稱東西都是
      他的，但後來回到警局，經被害人甲○○指認出失竊贓物後，乙○○才說係鄧
      朝彬寄放在他家等語（見同上原審審理筆錄），而警方分別在被告劉祖華、乙
      ○○家中所搜扣之前開贓物，均係被害人甲○○於八十八年十月三十日二十時
      許，在桃園縣桃園市○○路一０００號前，遭竊車號ＬＳ－六七二八號自小客
      車內之物，業據被害人甲○○於警訊時指認無訛，並有贓物領據附卷可參（見
      同上偵卷第十四、第十五頁），足見被告所持有之前開來源不明物品，係被害
      人甲○○遭竊之贓物，其知情贓物應毋庸疑。
（二）被告乙○○雖於原審審理時改稱：警方查扣之物品全係蘇挺祥帶來的，伊不知
      係贓物云云，惟經原審隔離訊問證人蘇挺祥則證稱：伊當時住在乙○○家中，
      曾帶一部鄧朝彬交給伊的汽車音響到乙○○家中放，但鄧朝彬並未交保齡球、
      球鞋、高爾夫球桿及汽車鑰匙等物給伊等語，而被告鄧朝彬於原審審理時亦陳
      稱：伊拿給蘇挺祥的汽車音響，係伊現在執行之竊盜前案之物等語，足見被告
      乙○○事後推稱該批贓物係蘇挺祥帶來，與伊無關云云，顯係飾卸之詞，委無
      足取。況且，同案被告劉祖華既已直指被告乙○○告知汽車音響係被告鄧朝彬
      所竊贓物，且被告乙○○於警局時亦供稱該物品係鄧朝彬寄放之物，則被告劉
      祖華與乙○○二人對於該汽車音響來源並無二致，豈有收受贓物的被告劉祖華
      知悉贓物來源，而交付贓物之被告乙○○竟推稱不知係贓物之理？是被告乙○
      ○初為警查獲時，辯稱該批物品係伊所有云云，至警局經被害人指認後，始俯
      首認罪，供稱係鄧朝彬寄放之物等語，核與被告劉祖華供詞相符，較為可採。
      是被告乙○○受被告鄧朝彬之託藏匿該批贓物，則其寄藏贓物之犯行，堪予認
      定。
三、核被告乙○○所為，係犯刑法第三百四十九條第二項之寄藏贓物罪。又查被告乙
    ○○曾有事實欄所載之前科紀錄及執行情形，此有台灣桃園地方法院檢察署刑案
    資料查註紀錄表一紙在卷可憑，其於執行完畢後五年之內再犯有期徒刑以上之本
    罪，為累犯，應依刑法第四十七條規定，加重其本刑。
四、原審適用刑法第三百四十九條第二項、第四十七條，罰金罰鍰提高標準條例第一
    條前段審酌被告素行不佳，再犯前開贓物罪行間接使被害人之財產法益陷於不易
    回復之狀態，被告乙○○矯飾犯行，犯後態度不佳等一切情狀，量處有期徒刑七
    月以資懲儆。經核並無不合，被告未具理由聲明不服，核無理由，其上訴應予駁
    回。
乙、無罪部分：被告乙○○被訴違反槍彈藥刀械管制條例部分
一、公訴意旨另以：被告乙○○於八十六年六、七月間，在桃園縣中壢市篤行五村附
    近，見不詳之人所遺失之仿ＳＭＩＴＨ＆ＷＥＳＳＯＮ廠轉輪手槍製造之改造玩
    具手槍一枝（槍枝管制編號0000000000號），未經許可予以侵占持有
    （侵占遺失物罪部分已罹於追訴權時效）。因認被告乙○○涉犯槍砲彈藥刀械管
    制條例十一條第四項持有可發射子彈具有殺傷力之槍砲罪嫌云云。
二、按犯罪事實應依證據認定之，無證據不得推定犯罪事實；又不能證明被告犯罪者
    ，應諭知無罪之判決，刑事訴訟法第三百零一條第一項分別定有明文。而刑事訴
    訟法上所謂認定犯罪事實之證據，係指足以認定被告確有犯罪行為之積極證據而
    言，該項證據自須適合於被告犯罪事實之認定，始得採為斷罪資料，最高法院著
    有二十九年上字第三一０五號判例可資參照。經查，違反槍砲彈藥刀械管制條例
    第十一條第四項罪之成立，係以所持有之槍砲具有殺傷力為要件，雖被告乙○○
    固坦承持有前開槍枝，為警查獲之事實，惟本件槍枝經送請內政部警政署刑事警
    察局鑑定結果，認係仿ＳＭＩＴＨ＆ＷＥＳＳＯＮ廠轉輪手槍製造之改造玩具手
    槍（槍枝管制編號0000000000號），槍管及轉輪均為塑膠材質且均已
    貫通，以打擊底火（藥）引爆子彈內火藥為發射動力，械械性能良好，至於是否
    具有殺傷力請卓參隨附之「槍枝殺傷力鑑驗說明」，固有該局八十八年十一月二
    十四日刑鑑字第一二一三七一號鑑驗通知書一紙附卷可參（見同上偵卷第四十九
    頁）。惟據前函所附之槍枝殺傷力鑑驗說明所載「槍枝材質如為塑膠，則於發射
    前述子彈時，因子彈之爆炸高壓，可能造成爆裂；雖其彈頭仍可射出，且其發射
    動能，均可達二十焦耳／平方公分以上，均認具殺傷力；惟其爆裂所造成碎片，
    本易傷及持槍者，基於土造槍彈具不穩定性，本局統案實驗如上，不再個案測試
    」，惟前開說明函僅係刑事警察局他案之實驗概數，並非本案槍枝之實測結果，
    則相同之手槍是否均有該說明函所述之相同結果，誠非無疑。既然塑膠槍管本身
    無法承受爆炸壓力，極有膛炸之可能，則槍枝有無射擊子彈能力，更值存疑。是
    本案槍枝之塑膠槍管有膛炸可能之不確定因素而無法鑑定，自不得率而比附援引
    他案之測試結果，遽以認定本案槍枝亦有殺傷力；此外，復查無其他具體事證足
    資證明被告涉有起訴意旨所指之違反槍砲彈藥刀械管制條例罪嫌，應認無法證明
    被告此部分犯罪，揆諸首揭法文意旨，原審無罪之諭知，經核並無違誤。
三、此部分公訴人上訴意旨略以：刑事警察局之數據資料顯示玩具槍，發射動能可達
    二十焦耳／平方公分，已有殺傷力云云。指摘原判決未盡調查能事。本院查，扣
    案之玩具槍、槍管、轉輪，均為塑膠材質。又乏相搭配之子彈可供鑑驗有否殺傷
    力。而刑事警察局提供參攷之「槍枝殺傷力鑑驗說明」係通案數據，本件無證據
    證明扣案玩具槍具有動能達焦耳／平方公分，又玩具操作上機械性能應良好，
    否則屬故障玩具。被告就扣案玩具手槍亦無殺傷力認識，公訴人在乏其他補強證
    據下泛指原判決無罪之諭知未當，經核並無理由，自應駁回其上訴。
丙、被告經合法傳喚無正當理由不到場，自不待其陳述，逕行判決。
據上論結，應依刑事訴訟法第三百六十八條、第三百七十一條判決如主文。
本案經檢察官陳明光到庭執行職務。
中      華      民      國    九十    年      六      月      四        日
                            臺灣高等法院刑事第十八庭
                                審判長法  官  吳      敦
                                      法  官  林  陳  松
                                      法  官  吳  明  峰
右正本證明與原本無異。
檢察官就無罪部分如不服本判決應於收受送達後十日內向本院提出上訴書狀，其未敘
述上訴之理由者並得於提起上訴後十日內向本院補提理由書（均須按他造當事人之人
數附繕本）。
其餘均不得上訴。
                                      書記官  李  華  安
中      華      民      國    九十    年      六      月      五        日
附錄：本案論罪科刑法條全文
刑法第三百四十九條第一項、第二項：
收受贓物者，處三年以下有期徒刑、拘役或五百元以下罰金。
搬運、寄藏、故買贓物或為牙保者，處五年以下有期徒刑、拘役或科或併科一千元以
下罰金。


司法院資訊處製作；財團法人民間司法改革基金會備份。
